臺灣高等法院臺中分院刑事判決　　　　94年度上訴字第1080號
上　訴　人
即　被　告　乙○○
上列上訴人，因被告偽造文書等案件，不服臺灣臺中地方法院94
年度訴字第466號，中華民國94年4月14日第一審判決（起訴案號
：臺灣臺中地方法院檢察署93年度偵字第12805 號）提起上訴，
本院判決如下：
    主  文
上訴駁回。
    事  實
一、乙○○係甲○○之配偶，共同居住在臺中市○○路○段566之
    5號13樓之2住處，乙○○竟意圖為自己不法之所有，於民國
    （下同）93年3月29日13 時許，在上址住處吊於衣架上購物
    袋內，以徒手竊取甲○○皮包內屬甲○○所有之法商佳信銀
    行家樂福得益卡信用卡一張（卡號為0000000000000000號，
    下稱系爭信用卡），得手後，復基於意圖為自己不法所有、
    偽造並行使私文書之概括犯意，先後於附表所示時間持系爭
    信用卡至臺中市○○區○○路533 號家樂福大墩店冒名刷卡
    消費，於簽帳單（1式2聯，含財團法人聯合信用卡處理中心
    商戶存根聯、持卡人存根聯各一聯）顧客簽名欄上，偽簽「
    甲○○」署名之方式（即在商戶存根聯之簽帳單顧客簽名欄
    上偽簽「甲○○」署名，同時複寫於第2 聯即持卡人存根聯
    之簽帳單顧客簽名欄上），偽造如附表偽造署押欄所示「甲
    ○○」之署名，表明係真正持卡人本人即甲○○消費之旨，
    以簽帳消費，並將簽帳單中之商戶存根聯持交家樂福大墩店
    員工，使家樂福大墩店員工因此陷於錯誤，將所購買物品交
    付乙○○，由發卡銀行即法商佳信銀行墊付如附表所示金額
    之7筆款項，合計新台幣（下同）22270元，足生損害於甲○
    ○、法商佳信銀行、財團法人聯合信用卡處理中心及家樂福
    大墩店對信用卡交易之正確性。嗣甲○○於93 年5月26日發
    現系爭信用卡遭乙○○盜刷而報警，始查悉上情。
二、案經甲○○訴由臺中市警察局第四分局報請臺灣臺中地方法
    院檢察署檢察官偵查起訴。
    理  由
一、訊據上訴人即被告（下稱被告）乙○○，固坦承有於上開時
    地，持告訴人甲○○所有信用卡，刷卡如附表7 次消費使用
    之情事，惟矢口否認有上開犯行，並辯稱其使用該信用卡，
    係用於購買家庭所需，應未犯罪，且嗣全額返還告訴人云云
    ，惟查，上開犯罪事實，業據被告乙○○於原審時供承不諱
    ，核與甲○○於警詢、偵查、原審及本院審理證述情節相符
    ，並有法商佳信銀行臺北分行冒刷交易明細表1 紙、財團法
    人聯合信用卡處理中心商戶存根聯影本7 紙、家樂福大墩店
    購物發票11紙等附卷佐證，足認被告自白，確與事實相符，
    自堪採信。又被告係60多歲之成年人，自應知悉未得持卡人
    之事先同意，即以他人所有信用卡消費，足以造成商店、發
    卡銀行、持卡人之權益受損，況被告該3 日大量購物，對照
    被告於警訊時對該購物去向，無法自圓其說，則其所辯刷卡
    購物係用於家庭所需云云，自難採信，是本案事證明確，被
    告於本院上開改稱之詞，核係卸責之詞，不足採信，從而，
    被告前揭犯行均堪認定，應依法論科。
二、按冒用人持卡購物消費，須於信用卡之簽帳單顧客簽名欄上
    ，偽簽信用卡真正名義人之署押後，將簽帳單中之商戶存根
    聯交還特約商店，表示持卡人確認簽帳單上記載之交易標的
    及金額，並向發卡銀行請求撥付消費款項與特約商店之旨，
    是該簽帳單含有收據及請款單之性質，屬刑法第210 條之私
    文書，是核被告所為，係犯刑法第320條第1項竊盜罪、刑法
    第216條第210條行使偽造私文書、刑法第339條第1項詐欺取
    財罪。被告就附表偽造署押欄所示偽造「甲○○」署名之行
    為，係屬偽造私文書之部分行為，又偽造私文書低度行為為
    行使偽造私文書之高度行為所吸收，均不另論罪。被告各多
    次行使偽造私文書及詐欺取財之犯行，均時間緊接，觸犯構
    成要件相同之罪，顯均係基於概括犯意為之，均為連續犯，
    應依刑法第56條之規定各論以一罪，並加重其刑。被告竊取
    甲○○之信用卡，進而以行使偽造私文書之方法而詐得他人
    財物，則被告就竊盜罪、行使偽造私文書罪、詐欺取財罪之
    3 罪間，有方法結果之牽連關係，應從一重依行使偽造私文
    書罪處斷。原審經審理之結果，認被告罪證明確，因而適用
    刑法第56條、第320條第1項、第216條、第210條、第339 條
    第1項、第55條、第41條第1項前段、第219條、第38條第1項
    第2款，罰金罰鍰提高標準條例第1 條前段、第2條等規定，
    並審酌被告貪圖一時便利擅自盜取其妻甲○○信用卡，犯罪
    動機並非良善，其冒用他人名義持卡消費購物之行為，實已
    擾亂身分識別系統及信用卡之交易秩序，惟兼衡及被告犯後
    已坦承犯行、所詐得財物價值非鉅，暨被告已將附表所示 7
    筆信用卡消費金額如數賠償甲○○，有收據1 紙附於偵查卷
    可按，並經甲○○陳明在卷等一切情狀，量處被告有期徒刑
    四月，並諭知易科罰金之折算標準，以示懲儆。另認，被告
    用以詐欺取財之偽造書類，既已交付於被害人收受，則該物
    非屬被告所有，除偽造書類上偽造之印文、署押，應依刑法
    第219條予以沒收外，依同法第38條第3項之規定，即不得再
    對各該書類諭知沒收（參照最高法院43年臺上字第747 號判
    例意旨）。本件被告為附表所示之消費行為，已將附表所示
    之商戶存根聯簽帳單交予家樂福大墩店收受，已非被告所有
    ，自不應另為沒收之諭知，惟該商戶存根聯簽帳單顧客欄上
    如附表偽造署押欄所示偽造之「甲○○」署名，雖未據扣案
    ，均應依刑法第219 條之規定，不問屬於犯人與否，宣告沒
    收。又附表所示之持卡人收執聯簽帳單，為被告所有，係供
    行使偽造私文書犯罪所用之物，雖未經扣案，惟並無證據證
    明業已滅失，依刑法第38條第1項第2款規定，宣告沒收（該
    持卡人收執聯簽帳單顧客簽名欄上偽造之「甲○○」署名，
    因該偽造之持卡人收執聯業經宣告全部沒收，已如前述，爰
    不就該部分偽造之署押另予諭知沒收，併此敘明）。經核其
    認事用法尚無違誤，量刑亦屬允當，被告提起上訴，以上情
    指摘原判決不當，難認有理由，其上訴應予駁回。又依被告
    之前科表所載，被告另有家暴法刑事案件，則本案雖已償還
    款項，仍不宜宣告緩刑，併此敘明。
據上論斷，應依刑事訴訟法第368條，判決如主文。
本案經檢察官丙○○到庭執行職務
中　　華　　民　　國　　94　　年　　6 　　月　　21　　日
　　　　　　　　　刑事第一庭　審判長法　官　蔡　聰　明
　　　　　　　　　　　　　　　    　法　官　陳　登　源
　　　　　　　 　 　　　　　　　　  法　官　姚　勳　昌
上列正本證明與原本無異。
如不服本判決應於收受送達後十日內向本院提出上訴書狀，其未
敘述上訴之理由者並得於提起上訴後十日內向本院補提理由書（
均須按他造當事人之人數附繕本）。
                                    書記官　郭　振　祥
中　　華　　民　　國　　94　　年　　6 　　月　　22　　日
刑法第216條：
行使第210條至第215條之文書者，依偽造、變造文書或登載不實
事項或使登載不實事項之規定處斷。
刑法第210條：
偽造、變造私文書，足以生損害於公眾或他人者，處五年以下有
期徒刑。
附表：
┌──┬────────┬───┬──────────┐
│編號│  時       間   │ 金額 │  偽造署押欄        │
├──┼────────┼───┼──────────┤
│ 一 │93年3月29日19時 │2832元│在財團法人聯合信用卡│
│    │17分            │      │處理中心商戶存根聯、│
│    │                │      │持卡人存根聯各一聯之│
│    │                │      │簽帳單顧客欄上偽造「│
│    │                │      │甲○○」署名各壹枚。│
├──┼────────┼───┼──────────┤
│ 二 │93年3月29日22時 │3787元│同上                │
│    │3分             │      │                    │
├──┼────────┼───┼──────────┤
│ 三 │93年3月30日20時 │8580元│同上                │
│    │49分            │      │                    │
├──┼────────┼───┼──────────┤
│ 四 │93年3月30日21時 │1178元│同上                │
│    │2分             │      │                    │
├──┼────────┼───┼──────────┤
│ 五 │93年3月30日21時 │881元 │同上                │
│    │8分             │      │                    │
├──┼────────┼───┼──────────┤
│ 六 │93年3月31日15時 │589元 │同上                │
│    │43分            │      │                    │
├──┼────────┼───┼──────────┤
│ 七 │93年3月31日16時 │4423元│同上                │
│    │36分            │      │                    │
├──┴────────┴───┴──────────┤
│合計：22270元（新台幣）。                           │
└──────────────────────────┘
                                                   Ｉ
